【裁判字號】    89,交抗,303
【裁判日期】    891221
【裁判案由】    違反道路交通管理處罰條例
【裁判全文】
台灣高等法院交通事件裁定                          八十九年交抗字第三０三號
    抗  告  人
    即受處分人  甲○○
右抗告人因違反道路交通管理處罰條例案件，不服台灣台北地方法院中華民國八十九
年九月三十日裁定（八十九年度交聲字第一二五號），提起抗告，本院裁定如左：
    主  文
原裁定撤銷。
甲○○不罰。
    理  由
一、原法院裁定意旨略以：(一)抗告人即受處分人甲○○於八十八年十一月廿六日下
    午四時卅五分 (移送書事實欄誤載：十六日二十六時三十五分）許，駕駛一輛車
    牌EV－9606號自用小客車，沿桃園縣平鎮市○○○○○道路匝道往龍潭方向行駛
    ，途經金陵路與東西向快速道路平面道路設有燈光號誌管制之交岔路口闖紅燈，
    為桃園縣警察局平鎮分局建安派出所執行交通整理勤務員警陳永倉當場攔停制止
    時，竟不聽制止並逕自加速逃逸。陳永倉警員即以受處分人有違反「道路交通管
    理處罰條例」第五十三條及第六十條規定之行為掣單 (單號：桃警行交字第0036
    721號)逕行舉發。嗣將舉發通知單送達受處分人後，受處分人即於舉發通知單所
    載「應到案日期：八十八年十二月廿九日」前向原處分機關申訴。原處分機關請
    舉發單位調查結果，仍認受處分人確有前開違規行為，原處分機關乃於八十九年
    一月廿九日依「道路交通管理處罰條例」第五十三條、第六十條第一項及第六十
    三條第一項第一款、第三款規定，從輕裁處異議人新臺幣一千八百元罰鍰並記違
    規點數四點。(二) 右揭事實，有舉發 (單號：桃警行交字第0036721 號)違規通
    知單、桃園縣警察局平鎮分局八十九年一月六日平警分交字第二四四一四號書函
    影本一件在卷可資佐證，證人王澤裕證稱甲○○係於八十八年十一月廿九日至該
    軍事單位報到，與抗告人所辯違規當日已在營服役不符，且執行交通勤務警察掣
    單舉發違反「道路交通管理處罰條例」所列之違規事實，本質上為行政處分，係
    公務員基於職務上之權力，依法就特定之具體事件所為之具公法上效果之單方面
    行政行為，基於公務員為公法上行為具有公信力之原則，該行政行為當可被推定
    為真正，其據以依法處分之事實認定亦為正確無誤。本件抗告人既未能提出證據
    以資證明其確無違規行為，僅空言辯稱未有本件違規行為，尚難認其辯解可採，
    乃駁回其異議。
二、抗告意旨略以：
    (一)抗告人認原處分機關未能積極提出確實證據證明抗告人於案發之時、地確有駕
      駛車號ＥＶ─九六０六號自小客之違規事實，依法抗告人違規事實無積極證據
      認定，應將原裁定撤銷、發回。
    (二)原審法院亦未將桃園縣警察局平鎮分局所提出證據及證物當庭提示抗告人表示
      意見，是原裁定有違背法令之瑕疵。
    (三)抗告人於原審法院訊問時稱：其案發當時係在其父親之母舅家中探視親人，應
      無可能在同一時間又在案發地點出現情形，就此點原審法院未加以調查，於法
      自有未洽之處。
三、按事實之認定，應憑證據，如未能發現相當證據，或證據不足以證明，自不能以
    推測或擬制之方法，以為裁判基礎；犯罪事實之認定，應憑真實之證據，倘證據
    是否真實尚欠明顯，自難以擬制推測之方法，為其判斷之基礎。最高法院四十年
    台上字第八十六號及五十三年台上字第六五六號著有判例可徵。本件原法院認定
    抗告人有於前揭時地違規之事實，無非以原處分機關桃園縣警察局平鎮分局建安
    派出所警員陳永倉所製作之舉發通知單（單號：桃警行交字第００三六七二一號
    ）為論據。惟查，本院傳喚證人即舉發警員陳永倉到庭證稱：當時我在該路段執
    勤時，看到該部車號ＥＶ─九六０六號從金陵路下來，到路口為紅燈，該路段並
    無口右轉之標示，該車逕行右轉，˙˙˙並未聽我制止，就從前部車的右側加速
    逃逸。所以我才又加開一張右側超車違規的罰單。當時我未帶照相機，所以純粹
    是靠目測等語（見本院八十九年十二月十二日訊問筆錄），是本件認定抗告人有
    違規闖紅燈之事實，即僅憑證人陳永倉以目測舉發，尚無其他如違規照片等積極
    證據以資佐證，以證人陳永倉復陳稱違規人加速逃逸，在此情形下，能否正確無
    誤而記下違規車輛之車號，不無可疑，而況，抗告人自始至終均否認有於上揭時
    間駕車經過上開路段，誠難僅憑交通警員可能發生誤記之目測，即逕認本件違規
    人為抗告人，此外，復查無其他積極證據足資證明抗告人確有違規之事實，原處
    分機關所舉發之事實，即屬不能證明。原法院未予詳察，遽為駁回抗告人之聲明
    異議，容有未洽，抗告人提起抗告，指摘原裁定不當，為有理由，應由本院將原
    裁定撤銷，並自為裁定，諭知抗告人不罰，用期適法。
據上論斷，應依刑事訴訟法第四百十三條，道路交通案件處理辦法第二十六條，裁定
如主文。
中    華    民    國    八十九    年        十二      月      二十一    日
                            台灣高等法院交通法庭
                                審判長法  官  吳  啟  民
                                      法  官  施  俊  堯
                                      法  官  蘇  隆  惠
右正本證明與原本無異。
不得再抗告。
                                      書記官  周  素  秋
中    華    民    國    八十九    年        十二      月      二十二    日


司法院資訊處製作；財團法人民間司法改革基金會備份。
